【裁判字號】    98,易,1685
【裁判日期】    981013
【裁判案由】    詐欺
【裁判全文】
臺灣臺北地方法院刑事判決              98年度易字第1685號
公  訴  人  臺灣臺北地方法院檢察署檢察官
被      告  甲○○
            丙○○
上列被告等因詐欺案件，經檢察官提起公訴（九十八年度偵字第
七二八五號），本院判決如下：
    主  文
甲○○幫助共同意圖為自己不法之所有，以詐術使人將本人之物
交付，處有期徒刑肆月，如易科罰金，以新臺幣壹仟元折算壹日
。
丙○○幫助共同意圖為自己不法之所有，以詐術使人將本人之物
交付，處有期徒刑肆月，如易科罰金，以新臺幣壹仟元折算壹日
。
    事  實
一、甲○○、丙○○明知金融機構存款帳戶及金融卡為個人信用
    之表徵，任何人只要有少許之金錢，均可自行到金融機構申
    請開立存款帳戶及申請金融卡，並無特別之窒礙，且可預見
    將自己所有之存摺、金融卡、印鑑及密碼等金融帳戶資料交
    付或提供他人使用，可能因此供不法詐欺集團用以詐騙他人
    將款項匯入後，再加以提領，並能預見可能因而幫助他人從
    事詐欺取財之財產犯罪，竟不違背其本意，各基於幫助姓名
    年籍不詳之成年詐欺集團人員詐欺取財之犯意，甲○○於民
    國九十七年十二月八日前之某日（起訴書誤為同年十二月初
    ，應予更正），在不詳地點，將其所開立之中國信託商業銀
    行股份有限公司（下稱中國信託銀行）城東分行（址設臺北
    市○○○路○段八十八號一樓）帳號第000000000
    000號帳戶之存摺、金融卡及密碼交予某姓名年籍不詳之
    成年詐騙集團人員使用，幫助該人所屬之詐欺集團詐騙他人
    財物。丙○○於九十七年十一月六日至同年十一月二十八日
    間之某日（起訴書誤為同年十一月初，應予更正），在不詳
    地點，將其所開立之臺灣銀行新竹分行（址設新竹市○區○○路二十九號）帳號第000000000000號帳戶之
    存摺、金融卡、密碼、印鑑等物（起訴書漏載印鑑，應予補
    充）交予某姓名年籍不詳之成年詐騙集團人員使用，幫助該
    人所屬之詐欺集團詐騙他人財物。而姓名年籍不詳自稱「李
    賢德」之成年男子與前開各該向甲○○、丙○○收取前開帳
    戶資料使用之成年人員等人於取得上開帳戶資料前即共組詐
    欺集團而共同基於意圖為自己不法所有之詐欺取財犯意聯絡
    ，由該自稱「李賢德」之成年男子，自九十七年九月底、十
    月初起，使用steven0000000@hotmail.com帳號經由ＭＳＮ
    多次與乙○○聯絡，起先假意欲行追求，於取得乙○○之信
    任後，再向乙○○佯稱係在香港地區投資公司上班，可幫乙○○投資理財云云，致乙○○不疑有他，誤信為真，陷於錯
    誤，遂依李賢德之指示而於同年十一月二十八日至中國信託
    銀行汐止分行（址設臺北縣汐止市○○路○段三○六號一樓
    ）匯款新臺幣（下同）二十萬八千元、於同年十二月五日至
    第一商業銀行（下稱第一銀行）汐止分行（址設臺北縣汐止
    市○○路○段二八○號）匯款二十六萬三千七百元、於同年
    十二月八日至臺灣銀行汐止分行無摺存款二十萬元、於同年
    十二月十一日至臺灣銀行汐止分行無摺存款四十三萬元、同
    年十二月十五日至臺灣銀行忠孝分行無摺存款四十八萬元（
    合計為一百五十八萬一千七百元）至詐騙集團所取得使用之
    前開丙○○帳戶內，並於同年十二月八日至中國信託銀行汐
    止分行匯款四十萬五千元至詐騙集團所取得使用之甲○○前
    開帳戶內，嗣並遭詐騙集團成年成員提領一空（丙○○帳戶
    內之款項係遭詐騙集團成年成員多次臨櫃提領，甲○○帳戶
    內之款項則係經詐騙集團某成年成員至自動櫃員機處以金融
    卡多次領出）。迨乙○○於九十七年十二月十九日起無法聯
    繫上「李賢德」，始察覺有異而報警處理。
二、案經乙○○訴請臺北市政府警察局大安分局報請臺灣臺北地
    方法院檢察署檢察官偵查起訴。
    理  由
壹、程序方面即本案證據之證據能力之認定：
    被告甲○○、丙○○對於本判決所引認定其等犯罪之被害人
    於審判外之陳述及卷內之書面證據資料，因被告二人於本院
    行準備程序時對於各該證據均未爭執證據能力，且未於言詞
    辯論終結前聲明異議，本院審酌該等證據作成時之情況，並
    無不宜作為證據之情事，依刑事訴訟法第一百五十九條之五
    第二項之規定，均得作為證據。
貳、實體方面：
一、訊據被告甲○○對於上揭中國信託銀行城東分行之帳戶為其
    申請開立之事實坦承不諱，被告丙○○對於上開臺灣銀行新
    竹分行之帳戶為其開立使用之事實亦坦認在卷，然被告二人
    均矢口否認有何幫助詐欺犯行，被告甲○○辯稱：該中國信
    託銀行帳戶之存摺及金融卡已不見，但不確定係何時、何地
    遺失的，該帳戶已二、三年未使用，其係因大眾銀行於九十
    七年十二月二十九日通知其信用卡遭凍結，且告知是遭中國
    信託銀行凍結時才知道該帳戶存摺及金融卡不見，其不知為
    何詐騙集團知悉其密碼，其並未提供帳戶供他人使用云云；
    被告丙○○則以：其臺灣銀行新竹分行帳戶之存摺、金融卡
    及印章都不見了，是在九十七年七至十月間的某日到菜市場
    時遺失的，在九十八年四、五月間臺灣銀行通知說其要買股
    票的錢不夠時才知道存摺遺失，並未提供帳戶供他人使用云
    云為辯。
二、經查：
(一)上開中國信託銀行城東分行之帳戶確為被告甲○○所開設，
    此除據被告甲○○坦認在卷外，並有中國信託銀行九十八年
    一月十三日中信銀字第○九八二二二七一二○一三五六號函
    暨檢附之資料（見偵查卷宗第四十至四十二頁）、九十八年
    四月七日中信銀字第○九八二二二七一二○四四七一號函暨
    檢附之資料（見偵查卷宗第一一二至一二九頁）、九十八年
    九月七日中信銀字第○九八二二二七一二一○八四七號函暨
    檢附之資料等在卷可按。又前開臺灣銀行新竹分行之帳戶確
    為被告丙○○所開設，亦據被告丙○○坦認在卷，並有臺灣
    銀行新竹分行九十八年一月九日新竹營字第○九八五○○○○九一一號函暨檢附之資料（見偵查卷宗第四十七至四十九
    頁）、九十八年三月二十四日新竹營字第○九八五○○一○
    三七號函暨檢附之資料（見偵查卷宗第一一二至一一九頁）
    等在卷可查。再告訴人乙○○確於如事實欄所載之時、地，
    受自稱李賢德之成年男子之詐騙而將款項分別轉帳至上開被
    告丙○○臺灣銀行新竹分行、被告甲○○中國信託銀行城東
    分行帳戶內，嗣並遭詐騙集團成員提領等情，復經告訴人（
    見偵查卷宗第十五至十八頁、第一三七頁）陳述在卷，並有
    中國信託銀行匯款申請書、第一銀行匯款申請書回條、臺灣
    銀行無摺存入憑條存根（以上見偵查卷宗第一○三至一○四
    頁）及前開中國信託銀行九十八年一月十三日中信銀字第○
    九八二二二七一二○一三五六號函暨檢附之資料、九十八年
    四月七日中信銀字第○九八二二二七一二○四四七一號函暨
    檢附之資料、九十八年九月七日中信銀字第○九八二二二七
    一二一○八四七號函暨檢附之資料、臺灣銀行新竹分行九十
    八年一月九日新竹營字第○九八五○○○○九一一號函暨檢
    附之資料、九十八年三月二十四日新竹營字第○九八五○○
    一○三七號函暨檢附之資料、中國信託銀行九十八年二月十
    六日中信銀集作字第○九八二二二七一二五○一○一號函暨
    檢附之資料（見偵查卷宗第四十三至四十六頁）、臺灣銀行
    竹北分行九十八年一月二十三日竹北營字第○九八五○○○
    一○一號函暨檢附之資料（見偵查卷宗第五十至五十五頁）
    、臺灣銀行新竹分行九十八年一月二十日新竹營字第○九八
    五○○○三三八一號函暨檢附之資料（見偵查卷宗第五十六
    至六十二頁）等附卷可稽。
(二)按金融存款帳戶，事關存戶個人財產權益之保障，若與存戶
    之金融卡及密碼結合，專屬性、私密性更形提高，除非本人
    或與本人具密切親誼關係者，難認有何正當理由可自由流通
    使用該存摺、金融卡，稍具通常社會歷練與經驗法則之一般
    人亦均有應妥為保管該等物品，縱有特殊情況，致須將該等
    物品交付與自己不具密切親誼之人時，亦必深入瞭解該他人
    之可靠性與用途，以防止遭他人違反自己意願使用或不法使
    用之常識，且金融卡等有關個人財產、身分之物品，如淪落
    於不明人士手中，極易被利用為與財產有關之犯罪工具，此
    為一般社會大眾所知悉。查被告甲○○於偵查中供稱其金融
    卡之密碼很難猜，是其大學學號等語（見偵查卷宗第一三八
    頁），衡之常情，若非其將密碼告知，他人實難得知其前開
    帳戶金融卡密碼，是被告甲○○所辯存摺、金融卡係遺失云
    云，是否屬實，實有可疑。另被告丙○○對於其本人如何發
    現存摺遺失一節，於警詢中供稱：過年前（九十七年六至十
    一月間）從家裡騎乘機車出去（市場或別的地方）時，放在
    機車坐墊下置物櫃內，待買好菜後準備放入坐墊下置物櫃內
    時，發現機車坐墊被撬開，且該本存摺、金融卡被竊，後來
    就向臺灣銀行新竹分行掛失，行員問其是否有詐欺，其回稱
    沒有，後來就叫其掛失再補發，並稱存款簿會被凍結，後來
    就補發存摺及金融卡給其，其於九十七年十一月間向臺灣銀
    行新竹分行申請補發後，該補發之存摺、金融卡沒有再使用
    云云（見偵查卷宗第十一頁）；於偵查中供稱：該臺灣銀行
    帳戶是九十六年年底在新竹竹蓮市場掉的，存摺、金融卡及
    密碼是一起掉的（見偵查卷宗第一三九頁）云云；於同次偵
    查中改稱應該是九十七年十一月六日至九十七年十一月二十
    八日間不見，帳戶不見時未前往掛失止付，係因當時在忙云
    云（見偵查卷宗第一三九頁）；於本院準備程序時陳稱：其
    臺灣銀行新竹分行帳戶之存摺、金融卡及印章是在九十七年
    七至十月間的某日到菜市場時遺失的，在九十八年四、五月
    間臺灣銀行通知說其要買股票的錢不夠時才知道存摺遺失云
    云（見本院九十八年七月二十二日準備程序筆錄）；於本院
    審理中稱：因營業員通知其股票無法扣款，其方知悉存摺及
    金融卡不見，故去申請補發存摺及金融卡云云（見本院九十
    八年九月二十九日審判筆錄），所辯前後不一，是否屬實，
    顯屬可疑。再被告丙○○固曾於九十七年十二月二十九日向
    臺灣銀行新竹分行申辦存摺遺失，但其並未向該行申請金融
    卡或更換印鑑之紀錄等情，有臺灣銀行新竹分行九十八年八
    月二十八日新竹營字第○九八五○○三一九一一號函暨檢附
    之資料在卷可按，本院質諸被告丙○○該臺灣銀行新竹分行
    帳戶印鑑有否遺失之情，被告丙○○復供陳該等帳戶資料平
    常均由其本人保管，印鑑並未遺失，仍在其本人處等語（見
    本院九十八年九月二十九日審判筆錄），衡之告訴人匯入被
    告丙○○帳戶內之款項，係經他人以存摺、印鑑臨櫃提領等
    情，有前開臺灣銀行新竹分行九十八年一月九日新竹營字第
    ○九八五○○○○九一一號函暨檢附之資料、臺灣銀行竹北
    分行九十八年一月二十三日竹北營字第○九八五○○○一○
    一號函暨檢附之資料、臺灣銀行新竹分行九十八年一月二十
    日新竹營字第○九八五○○○三三八一號函暨檢附之資料、
    九十八年三月二十四日新竹營字第○九八五○○一○三七號
    函暨檢附之資料等在卷可考，更足認前開臺灣銀行新竹分行
    帳戶存摺、印鑑確係由保管該存摺、印鑑等帳戶資料之被告
    丙○○本人提供他人使用，進而提領款項，否則在其印鑑並
    未遺失之情況下，他人如何得以此印鑑提領款項。況本案詐
    騙集團詐騙告訴人之時間長達數月，而詐騙集團以他人帳戶
    供作款項出入之帳戶，衡諸常情，通常會先取得帳戶所有人
    之同意才使用，否則一旦帳戶所有人掛失，被害人匯入之款
    項即遭凍結無法提領，帳戶所有人反可輕易辦理補發存摺、
    金融卡、變更印鑑、密碼，將款項提領一空，詐騙集團自不
    可能冒此風險。上開中國信託銀行帳戶既僅為被告甲○○本
    人所使用，臺灣銀行新竹分行帳戶亦為被告丙○○本人所使
    用，除被告二人本人外，自不可能由其他人交付詐騙集團人
    員使用，本院綜以上情，認上開中國信託銀行城東分行帳戶
    之存摺、金融卡及密碼確係被告甲○○交付詐騙集團成年人
    員無誤，臺灣銀行新竹分行帳戶之存摺、金融卡、印鑑及密
    碼亦係被告丙○○交付詐騙集團成年人員無誤，被告甲○○
    所辯：該中國信託銀行帳戶之存摺及金融卡已不見，但不確
    定係何時、何地遺失的，該帳戶已二、三年未使用，其係因
    大眾銀行於九十七年十二月二十九日通知其信用卡遭凍結，
    且告知是遭中國信託銀行凍結時才知道該帳戶存摺及金融卡
    不見，其不知為何詐騙集團知悉其密碼，其並未提供帳戶供
    他人使用云云，被告丙○○所辯：其臺灣銀行新竹分行帳戶
    之存摺、金融卡及印章都不見了，是在九十七年七至十月間
    的某日到菜市場時遺失的，在九十八年四、五月間臺灣銀行
    通知說其要買股票的錢不夠時才知道存摺遺失，並未提供帳
    戶供他人使用云云，顯非屬事實而為卸責之詞，不足採信。
(三)查存款帳戶為個人理財之工具，該帳戶之存摺、金融卡，僅
    係供使用人作為存款、提款、匯款或轉帳之工具，一般人在
    正常情況下，皆可以存入最低開戶金額之方式自行向銀行自
    由申請開立存款帳戶，而領取帳戶存摺及金融卡使用，並無
    任何特定身分之限制，且得同時在不同金融機構申請多數存
    款帳戶使用，此乃眾所週知之事實；苟非意在將該存款帳戶
    作為犯罪之不法目的或掩飾真實身分，本可自行向金融行庫
    開戶使用，實無蒐集他人存款帳戶存摺或金融卡之必要，足
    見他人不以自己名義申請開戶，反以其他方式向不特定人蒐
    集、收購或借用他人之金融機構帳戶使用，衡情，應能懷疑
    蒐集收購或借用帳戶之人，其目的係在於供不法詐騙份子用
    以詐使他人將款項匯入後，再加以提領之用。且近來以各種
    理由，撥打至一般民眾家裡，佯稱退稅、欠款、查詢帳戶、
    中獎等方式詐欺取財之犯罪類型層出不窮，而該等犯罪，多
    數均利用人頭帳戶作為出入帳戶，已經媒體廣為披載，被告
    二人均係成年之人，對此應知之甚詳，被告甲○○竟仍將其
    所有之中國信託銀行城東分行帳戶之存摺、金融卡及密碼之
    金融機構帳戶資料交付姓名年籍不詳之成年詐騙集團成員使
    用；被告丙○○將其所有之臺灣銀行新竹分行帳戶之存摺、
    金融卡、印鑑及密碼等金融機構帳戶資料交付姓名年籍不詳
    之成年詐騙集團成員使用，而被利用為犯詐欺取財罪之出入
    帳戶使用，依卷內事證，雖無證據證明被告甲○○、丙○○
    知悉詐騙集團成員如何犯罪，惟該等詐騙成員將其等交付之
    帳戶供作提領詐騙款項之用，當為被告甲○○、丙○○各自
    所能預見，且其發生顯然並不違反其等之本意，被告二人各
    有幫助姓名年籍不詳之詐騙集團成年成員利用帳戶犯詐欺取
    財罪之不確定故意甚明。
(四)綜上，本案事證明確，被告二人犯行堪以認定，應予依法論
    科。
三、刑法上之幫助犯，係指以幫助之意思，對於正犯資以助力，
    而未參與實施犯罪之行為者而言（最高法院四十九年臺上字
    第七十七號判例意旨參照）。查被告二人各係基於幫助之意
    思，被告甲○○將其所有中國信託銀行城東分行帳戶之存摺
    、金融卡及密碼交予姓名年籍不詳之成年詐欺集團成員；被
    告丙○○將其所有臺灣銀行新竹分行帳戶之存摺、金融卡、
    印鑑及密碼等物交予姓名年籍不詳之成年詐欺集團成員，以
    供被害人轉帳之用，而為詐欺取財罪構成要件以外之行為，
    核其等所為，均係犯刑法第三十條第一項前段、第三百三十
    九條第一項之幫助詐欺取財罪。被告二人所幫助之成年詐欺
    集團成員間，有犯意聯絡及行為分擔，均為共同正犯。又被
    告二人均為幫助犯，被告甲○○提供帳戶之存摺、金融卡及
    密碼予實施詐騙者，被告丙○○提供帳戶之存摺、金融卡、
    印鑑及密碼予實施詐騙者，對被害人財產損害之造成，較諸
    具犯罪支配力之正犯有明顯之差異，是其等上開所為，各應
    依刑法第三十條第二項規定，按正犯之刑減輕之。爰審酌被
    告二人提供帳戶供詐騙集團使用，所為已影響社會正常經濟
    交易安全秩序，增加告訴人尋求救濟之困難，並使犯罪之追
    查趨於複雜，兼衡其品行、犯罪手段、告訴人匯款之款項數
    目，暨被告二人犯罪後之態度等一切情狀，各量處如主文所
    示之刑，並均諭知易科罰金之折算標準。
據上論斷，應依刑事訴訟法第二百九十九條第一項前段，刑法第
三十條第一項前段、第二項、第二十八條、第三百三十九條第一
項、第四十一條第一項前段，刑法施行法第一條之一第一項、第
二項前段，判決如主文。
本案經檢察官周懷廉到庭執行職務
中    華    民    國    98    年    10    月    13    日
                  刑事第十一庭  審判長法  官  劉方慈
                                      法  官  顧正德
                                      法  官  黃紹紘
以上正本證明與原本無異。
如不服本判決應於收受送達後十日內向本院提出上訴書狀，並應
敘述具體理由；其未敘述上訴理由者，應於上訴期間屆滿後二十
日內向本院補提理由書（均須按他造當事人之人數附繕本）「切
勿逕送上級法院」。告訴人或被害人如對於本判決不服者，應具
備理由請求檢察官上訴，其上訴期間之計算係以檢察官收受判決
正本之日期為準。
                                      書記官  陳靜君
中    華    民    國    98    年    10    月    21    日
附錄本案論罪科刑所犯法條全文
刑法第三百三十九條
意圖為自己或第三人不法之所有，以詐術使人將本人或第三人之
物交付者，處五年以下有期徒刑、拘役或科或併科一千元以下罰
金。
以前項方法得財產上不法之利益或使第三人得之者，亦同。
前二項之未遂犯罰之。


司法院資訊處製作；財團法人民間司法改革基金會備份。
